臺灣彰化地方法院民事裁定　　　　　　 110年度監宣字第32號
聲  請  人  梁鎮州  

相  對  人  梁林明珠

關  係  人  梁竣誠  
            梁峻銘  
上列聲請人聲請監護宣告事件，本院裁定如下：
    主    文
宣告梁林明珠（女，民國00年0月00日生，身分證統一編號：Z00
0000000號）為受監護宣告之人。
選定梁鎮州（男，民國00年0月00日生，身分證統一編號：Z0000
00000號）為受監護宣告之人之監護人。
指定梁竣誠（男，民國00年0月00日生，身分證統一編號：Z0000
00000號）為會同開具財產清冊之人。
聲請程序費用由受監護宣告之人負擔。
    理    由
一、聲請意旨略以：聲請人梁鎮州為相對人梁林明珠之次子，相
    對人自79歲後開始有明顯記憶力退化狀況，合併憂鬱症狀，
    並自民國107年起領有中度身心障礙手冊，雖經送醫診治，
    現認知功能仍呈現嚴重障礙，致不能為意思表示或受意思表
    示，或不能辨識其意思表示之效果，已達受監護宣告之程度
    ，有戶籍謄本、親屬系統表、中華民國身心障礙證明影本等
    件為證。爰聲請准予裁定相對人為受監護宣告之人，並請求
    選定聲請人為相對人之監護人，同時指定相對人之長子梁竣
    誠為會同開具財產清冊之人等語。
二、按「對於因精神障礙或其他心智缺陷，致不能為意思表示或
    受意思表示，或不能辨識其意思表示之效果者，法院得因本
    人、配偶、四親等內之親屬、最近一年有同居事實之其他親
    屬、檢察官、主管機關或社會福利機構之聲請，為監護之宣
    告」、「受監護宣告之人應置監護人」、「法院為監護之宣
    告時，應依職權就配偶、四親等內之親屬、最近一年有同居
    事實之其他親屬、主管機關、社會福利機構或其他適當之人
    選定一人或數人為監護人，並同時指定會同開具財產清冊之
    人」、「法院選定監護人時，應依受監護宣告之人之最佳利
    益，優先考量受監護宣告之人之意見，審酌一切情狀，並注
    意下列事項：一、受監護宣告之人之身心狀態與生活及財產
    狀況。二、受監護宣告之人與其配偶、子女或其他共同生活
    之人間之情感狀況。三、監護人之職業、經歷、意見及其與
    受監護宣告之人之利害關係。四、法人為監護人時，其事業
    之種類與內容，法人及其代表人與受監護宣告之人之利害關
    係」，民法第14條第1項、第1110條、第1111條第1項及第11
    11條之1分別定有明文。
三、經查，聲請人主張之事實，業據其提出中華民國身心障礙證
    明影本、親屬系統表及戶籍謄本等件為據，且經本院在鑑定
    人即衛生福利部彰化醫院（下稱彰化醫院）醫師陳羿行前審
    驗相對人之精神狀況，相對人對於法官點呼有反應，惟僅能
    說出自己姓名，無時間、空間感，不知今日是星期幾、現在
    是早晨或下午、自己身處何處，對法官詢問其住址、與聲請
    人及關係人的關係為何、今年歲數、100減7為何等問題均無
    法正確回答或答非所問，有本院訊問筆錄在卷可按。又經本
    院囑託彰化醫院醫師陳羿行鑑定結果，認為相對人患有重度
    失智症，乘坐輪椅，可言語表達，進食需協助，準備食物偶
    而可自己吃，大小便無法控制包尿布處理，生活仰賴他人照
    顧，且無進行經濟活動之能力，另於社會性有中度障礙，僅
    可簡單互動。相對人雖意識清楚，有基本表達能力，但認知
    功能退化，記憶力亦明顯退化，人、時、地定向力皆有障礙
    ，無法簡單計算，理解判斷力與認知功能有重度障礙。相對
    人因失智症造成認知功能重度障礙，無法管理處分自己之財
    產，且因年紀大，認知功能受損，恢復之可能性低，已達不
    能為意思表示或受意思表示、不能辨識其意思表示之效果之
    程度，可為監護宣告等語，有彰化醫院110年3月16日彰醫精
    字第1100500112號函及成年監護鑑定書在卷可稽，堪認相對
    人因精神障礙或其他心智缺陷，致不能為意思表示或受意思
    表示，亦不能辨識其意思表示之效果。從而，本件聲請為有
    理由，應予准許，爰宣告相對人為受監護宣告之人。
四、本件相對人既經監護宣告，揆諸前揭規定，自應為其選定監
    護人及指定會同開具財產清冊之人。又聲請人主張其與相對
    人之其餘子女梁竣誠、梁峻銘均同意由聲請人擔任相對人之
    監護人，由關係人梁竣誠擔任會同開具財產清冊之人等情，
    有戶籍資料、同意書等件為證。本院審酌聲請人梁鎮州、關
    係人梁竣誠分別為相對人之次子、長子，與相對人關係非常
    密切，由渠等分別擔任相對人之監護人、會同開具財產清冊
    之人，應符合相對人之最佳利益，爰裁定如主文第2、3項所
    示。
五、末依民法第1113條準用同法第1099條、第1099條之1之規定
    ，於監護開始時，監護人梁鎮州對於受監護宣告之人梁林明
    珠之財產，應會同關係人梁竣誠於2個月內開具財產清冊，
    並陳報法院，於開具完成並陳報法院前，監護人對於受監護
    宣告之人之財產，僅得為管理上必要之行為，併此指明。
六、依家事事件法第164條第2項，裁定如主文。
中　　華　　民　　國　　110 　年　　3 　　月　　29　　日
                  家事法庭    法  官  沙小雯
以上正本係照原本作成。
如對本裁定抗告，須於裁定送達後10日之不變期間內，向本院提
出抗告狀（須附繕本），並繳納抗告費新臺幣1,000元。
中　　華　　民　　國　　110 　年　　3 　　月　　30　　日
                              書記官  項珮欣